【裁判字號】    92,上訴,1572
【裁判日期】    920916
【裁判案由】    違反毒品危害防制條例
【裁判全文】
臺灣高等法院高雄分院刑事判決                  九十二年度上訴字第一五七二號
    上訴人  台灣高雄地方法院檢察署檢察官
    被  告      甲○○
右上訴人因被告違反毒品危害防制條例案件，不服臺灣高雄地方法院九十二年度訴字
第七八二號中華民國九十二年七月十一日第一審判決（起訴案號：臺灣高雄地方法院
檢察署九十二年度毒偵字第一一四八號，移
第四六○九號），提起上訴，本院判決如左：
      主  文
原判決撤銷。
甲○○連續施用第一級毒品，處有期徒刑玖月。
      事  實
一、甲○○前因施用第一級毒品海洛因案件，經原法院於民國（以下同）八十九年十
    一月間以八十九年度毒聲字第九一七三號裁定送觀察、勒戒後，認有繼續施用毒
    品之傾向，再由原審法院以九十年度毒聲字第一六四號裁定送強制戒治，嗣停止
    戒治、交付保護管束期滿，經臺灣高雄地方法院檢察署檢察官於九十一年一月十
    四日，以九十一年度戒毒偵字第六五號處分書為不起訴處分。竟不知戒絕悔改，
    於前開不起訴處分確定後，復基於施用第一級毒品海洛因之概括犯意，分別於九
    十二年一月三日十六時三十分採尿時起回溯二十四小時內之某時止、九十二年三
    月四日十七時二十分採尿時起回溯二十四小時內之某時止（均不含公權力拘束的
    間），在高雄市區內不詳地點，以不詳方式，連續施用第一級毒品海洛因二次。
    嗣分別於九十二年一月三日十六時三十分、九十二年三月四日十七時二分，因警
    方通知採尿及檢察官執行採尿，因而查知上情。又於九十二年五月廿八日下午六
    時許回溯二十四小時內之某時，在高雄市區內，又施用第一級毒品海洛因一次，
    於九十二年五月廿八日下午六時許，在高雄市左營區自勉新村一七五號住處第三
    次為警查獲。
二、案經高雄縣政府警察局仁武分局移送臺灣高雄地方法院檢察署檢察官偵查起訴，
    及高雄市政府警察局鼓山分局移送同檢察署檢察官函請併案審理。
      理  由
一、被告甲○○於原審否認有何連續施用第一級毒品海洛因之犯行，辯稱：我未施用
    毒品，該段時間曾因受傷而在榮生醫院就診，除施打消炎針外，並服用藥物等語
    。經查：
（一）被告甲○○於九十二年一月三日十六時三十分許、九十二年三月四日十七時二
      十分許，經高雄縣政府警察局仁武分局、臺灣高雄地方法院檢察署檢察官執行
      驗尿，嗣採集其尿液分送臺灣檢驗科技股份有限公司、長榮大學檢驗，確呈嗎
      啡陽性反應，有臺灣檢驗科技股份有限公司九十二年一月二十九日ＫＺ000
      000000000號濫用藥物尿液檢驗報告、長榮大學九十二年三月二十七
      日確認報告可參（均以ＧＣ／ＭＳ方式檢驗）可稽。
（二）又氣相層析質譜儀（ＧＣ／ＭＳ）乃目前就藥物篩檢結果必須進一步確認時所
      最常採用之確認方法，因此在良好的操作條件之下，以氣相層析質譜儀作藥物
      及其代謝物之定性及定量分析，幾乎不會有偽陽性反應產生，業經行政院國軍
      退除役官輔導委員會臺北榮民總醫院於八十三年四月七日以（八三）北總內字
      第０三０五九號函示明確。並參以被告甲○○雖於九十一年十二月間，曾因榮
      生醫院就診，但其所注射、服用之藥物，均無嗎啡、可待因成分等情，有該醫
      院書函附處分及藥物說明書在卷可憑，其於原審辯稱係就診服用藥物才有嗎啡
      反應云云，尚非可採。
（三）另海洛因係嗎啡經化學合成之半人工合成品，毒性倍於嗎啡，其經吸食或施打
      入人體，經新陳代謝作用又可分解成嗎啡，故海洛因在進入人體後，均以嗎啡
      形態排於尿液中，故於吸食或施打海洛因之煙毒嫌疑犯尿液中，可檢出嗎啡毒
      性反應；再一般人施打海洛因後，八小時內約有％量於尿中排出，二十四小
      時後剩餘量之90％再排出，七十二小時後仍有微量排出，而因人體代謝差異（
      即成癮者），其代謝時間慢，故於一百二十小時內（即五日內）利用較具公信
      力之儀器（如氣相層析質譜儀）仍可能被檢出，因而以施用前【四日內】施用
      之，應可以檢驗出毒品的反應，此亦經憲兵司令部於八十年五月七日以（八十
      ）鑑驗字第一七四六號函示明確。
（四）本院審理時被告甲○○已坦承有施用含毒品海洛因之菸不諱（見九十二年九月
      九日本院審判筆錄），又被告甲○○第三次被警查獲時，經警採取其尿液檢驗
      ，其尿液檢出含有嗎啡陽性反應，此有高雄市立凱旋醫院九十二年六月十九日
      高市凱醫檢字第○一一二八號尿液檢驗成績書可憑，足証其於本院審理時之自
      白與事實相符，事証明確，其三次採尿前回溯二十四小時內之某時，確曾施用
      第一級毒品海洛因之事實。
（五）按犯毒品危害防制條例第十條之罪，經觀察勒戒後，有繼續施用毒品之傾向者
      ，應由檢察官聲請法院裁定令入戒治處所施以強制戒治，強制戒治期滿或交付
      保護管束期滿，應由檢察官為不起訴處分，不起訴處分後五年內再犯第十條之
      罪或三犯以上者，依毒品危害防制條例第二十三條第二項之規定意旨，應由檢
      察官偵查起訴。查被告甲○○前因施用第一級毒品海洛因案件，經原法院以八
      十九年度毒聲字第九一七三號裁定送觀察、勒戒後，認有繼續施用毒品之傾向
      ，再由原審法院以九十年度毒聲字第一六四號裁定送強制戒治，嗣停止戒治、
      交付保護管束期滿，經臺灣高雄地方法院檢察署檢察官於九十一年一月十四日
      ，以九十一年度戒毒偵字第六五號處分書為不起訴處分等情，有該不起訴處分
      書、臺灣高雄地方法院檢察署刑案資料查註紀錄表及臺灣高等法院被告全國前
      案紀錄表附本院卷及偵查卷可證。又因被告甲○○於前開不起訴確定後，五年
      內再犯本件毒品危害防制條例第十條第一項之罪，是依前開說明，自應依法論
      處，事証明確，其犯行已堪認定。
二、查海洛因為毒品危害防制條例所稱之第一級毒品，此觀諸該條例第二條第二項第
    一款甚明，被告甲○○施用上開毒品，核其所為，係犯毒品危害防制條例第十條
    第一項施用第一級毒品罪。被告甲○○施用第一級毒品前持有第一級毒品之行為
    ，本應各論以持有之罪，惟各該次持有毒品之低度行為均為其後施用毒品之高度
    行為所吸收，不另論罪。又被告甲○○三次施用第一級毒品犯行，時間緊接，方
    法相同，所犯又係構成要件相同之罪名，顯係基於概括之犯意反覆為之，應依連
    續犯之規定論以一罪。被告甲○○第二、三次被查獲施用第一級毒品海洛因部分
    雖未据起訴，惟此部分與起訴部分有連續犯裁判上一罪關係，亦為起訴效力所及
    ，本院自得一併審究。
三、原審予以論科，固非無見，惟查原審就被告甲○○第三次被查獲施用第一級毒品
    海洛因部分未及審究，尚有未洽（原審於九十二年七月十一日宣判，被告甲○○
    第三次被查獲部分於九十二年八月十五日才移送併辦），檢察官上訴請求就被告
    甲○○第三次被查獲部分併案審判，為有理由，原判決自應予撤銷改判。審酌被
    告甲○○經觀察勒戒、強制戒治後，均未戒絕毒品，另再施用毒品，顯見其自制
    力不足，無法擺脫毒品，故應藉由刑罰之執行，以收教化之功能，其所為係戕害
    自己身心健康，尚未害及他人權益等一切情狀，爰仍依原判量處有期徒刑九月。
據上論結，應依刑事訴訟法第三百六十九條第一項前段、第三百六十四條、第二百九
十九條第一項前段，毒品危害防制條例第十條第一項，刑法第十一條前段、第五十六
條，判決如主文。
本案經檢察官張其主到庭執行職務。
中      華      民      國    九十二    年      九      月     十六     日
                              臺灣高等法院高雄分院刑事第九庭
                                  審判長法官  張明松
                                        法官  任森銓
                                        法官  張盛喜
右正本證明與原本無異。
如不服本判決應於收受本判決後十日內向本院提出上訴書狀，其未述上訴理由者，
並得於提起上訴後十日內向本院補提理由書狀（均須按他造當事人之人數附繕本)「
切勿逕送上級法院」。
                                      書記官  楊茱宜
中      華      民      國    九十二    年      九      月     十六     日
附錄本判決論罪科刑所依據之法條：
毒品危害防制條例第十條第一項
施用第一級毒品者，處六月以上五年以下有期徒刑。


司法院資訊處製作；財團法人民間司法改革基金會備份。
